【裁判字號】    98,撤緩,43
【裁判日期】    981022
【裁判案由】    聲請撤銷緩刑
【裁判全文】
臺灣苗栗地方法院刑事裁定              98年度撤緩字第43號
聲  請  人  臺灣苗栗地方法院檢察署檢察官
受  刑  人  甲○○
上列聲請人因受刑人甲○○犯槍砲彈藥刀械管制條例案件，聲請
撤銷緩刑宣告（98年度執聲字第701 號），本院裁定如下：
    主  文
聲請駁回。
    理  由
一、聲請意旨略稱：受刑人甲○○因違反槍砲彈藥刀械管制條例
    案件，經本院以97年度易字第687 號（97年度偵字第2147號
    ）判處有期徒刑5 月、2 月、罰金新臺幣5,000 元，應執行
    有期徒刑6 月、罰金5,000 元，緩刑3 年，於97年10月21日
    確定在案；乃於緩刑期前即97年3 月29日間更犯幫助詐欺罪
    ，經本院於98年8 月17日以98年度苗簡字第593 號判處拘役
    40日確定；核該受刑人所為，已合於刑法第75條之1 第1 項
    第1 款所定撤銷緩刑宣告之原因，爰依刑事訴訟法第476 條
    規定聲請撤銷等語。
二、按刑法第75條之1 第1 項之立法意旨略以：關於緩刑之撤銷
    ，現行法第75條第1 項固已設有兩款應撤銷緩刑之原因；至
    得撤銷緩刑之原因，則僅於保安處分章內第93條第3 項與撤
    銷假釋合併加以規定，體例上不相連貫，實用上亦欠彈性。
    爰參酌德國及奧地利現行立法例增訂得撤銷之原因，其中現
    行關於緩刑前或緩刑期間故意犯他罪，而在緩刑期內受得易
    科罰金之有期徒刑之宣告者，列為應撤銷緩刑之事由，因認
    過於嚴苛，而排除第75條應撤銷緩刑之事由，移列至得撤銷
    緩刑事由，俾使「法官依被告再犯情節，而裁量是否撤銷先
    前緩刑之宣告」；其次，如有前開事由，但判決宣告拘役、
    罰金時，可見行為人仍未見悔悟，有列為得撤銷緩刑之事由
    ，以資彈性適用，爰於第1 項第1 款、第2 款增訂之。又本
    條採用裁量撤銷主義，賦與法院撤銷與否之權限，特於第1
    項規定實質要件為「足認原宣告之緩刑難收其預期效果，而
    有執行刑罰之必要」，供作審認之標準。亦即於上揭「得」
    撤銷緩刑之情形，法院應依職權本於合目的性之裁量，妥適
    審酌受刑人所犯前後數罪間，關於法益侵害之性質、再犯之
    原因、違反法規範之情節是否重大、被告主觀犯意所顯現之
    惡性及其反社會性等情，是否已使前案原為促使惡性輕微之
    被告或偶發犯、初犯改過自新而宣告之緩刑，已難收其預期
    之效果，而確有執行刑罰之必要，此與刑法第75條第1 項所
    定二款要件有一具備，即毋庸再行審酌其他情狀，應逕予撤
    銷緩刑之情形不同，合先敘明。
三、經查：
（一）受刑人甲○○因違反槍砲彈藥刀械管制條例案件，經本院
      於97年10月21日以97年度易字第687 號（97年度偵字第21
      47號）判處罰金5,000 元，如易服勞役，以新臺幣1,000
      元折算1 日、應執行有期徒刑6 月，如易科罰金以新臺幣
      1,000 元折算1 日，罰金及徒刑均緩刑3 年，案於民國97
      年10月21日確定在案（下稱前案）；乃於緩刑前即97年3
      月29日更犯幫助詐欺取財罪，經本院於98年8 月17日以98
      年度苗簡字第593 號判處拘役40日，如易科罰金，以新臺
      幣1,000 元折算1 日，案於98年9 月10日確定（下稱後案
      ）之事實，有上開二案判決書及臺灣高等法院被告前案紀
      錄表等各1 份附卷可稽。是認受刑人確於前案受緩刑前，
      又因故意犯後案，而在緩刑期內受有期徒刑之宣告確定，
      符合刑法第75條之1 第1 項第1 款之撤銷緩刑之事由。
（二）依修正後刑法75條之1 第1 項規定，本條得撤銷緩刑之要
      件，除該條項各款事由外，尚須具備「足認原宣告之緩刑
      難收其預期效果，而有執行刑罰之必要者」之要件。受刑
      人前開所犯幫助詐欺案件，係提供帳戶存摺、金融卡予詐
      欺集團成員使用，固因而幫助犯罪者隱匿真實身分，增加
      檢警查緝不法詐欺集團之困難度，惟本院考量受刑人此交
      付存摺、金融卡之犯行，僅參與詐欺罪構成要件以外之行
      為而屬幫助犯，對社會具體危害較小，可非難性亦較輕，
      且受刑人於該案坦承犯罪，其亦因該幫助詐欺犯行，經本
      院判處拘役40日確定，顯見後案犯罪情節尚非重大（按科
      刑時，予以易科罰金、易服勞役之宣告，自然係考慮到受
      刑人不宜受機構性之處遇），諒經該刑之宣告及執行，應
      足以警惕受刑人，並矯正受刑人淡薄之法治觀念。又受刑
      人所犯前開違反槍砲彈藥刀械管制條例與幫助詐欺二案件
      ，案件類型迥異，犯罪型態、原因、侵害法益及社會危害
      程度殊異全然不同，尚難僅因犯罪在前、確定在後之幫助
      詐欺犯罪，已被法院判處得易科罰金之有期徒刑確定，即
      遽行推認前開違反槍砲彈藥刀械管制條例案件（本院97年
      度易字第687 號）中所宣告之緩刑，有何難以收預期效果
      ，而有執行刑罰必要之情形。此外，聲請人除提出判決書
      證明受刑人有前述之犯罪事實外，迄亦未能提出受刑人有
      何符合「足認原宣告緩刑難收預期效果，而有執行刑罰之
      必要」之實質要件事證。本院參酌前揭條文之立法意旨，
      仍認受刑人有無於緩刑前犯罪，與是否「足認其原宣告之
      緩刑難收其預期效果，而有執行刑罰之必要」，誠屬二事
      ，不能僅因受刑人於前案緩刑前，有因故意再犯後案之罪
      ，而在緩刑期內受得易科罰金之有期徒刑宣告確定一事，
      即推其原緩刑宣告難收預期效果而有執行刑罰之必要。
（三）綜上，本件受刑人確於前案受緩刑前，又因故意犯後案，
      而在緩刑期內受得易科罰金之有期徒刑宣告確定，然聲請
      人既未能舉出受刑人因而確有所謂緩刑宣告難收其預期效
      果，而有入監執行必要之法定實質要件，即不足以認定本
      件受刑人有因所受緩刑宣告難收其預期效果，而應撤銷緩
      刑之必要。本件聲請人之聲請，於法尚有未合，應予駁回
      。
四、依刑事訴訟法第220 條，裁定如主文。
中    華    民    國    98    年    10    月    22    日
                  刑事第一庭  法  官  周靜妮
以上正本證明與原本無異。
如不服本裁定應於送達後5 日內向本院提出抗告狀。
                              書記官  巫穎
中    華    民    國    98    年    10    月    22    日


司法院資訊處製作；財團法人民間司法改革基金會備份。
